臺灣新北地方法院刑事判決　　　　　　110年度審易字第711號
公　訴　人　臺灣新北地方檢察署檢察官
被　　　告　吳煜勝



上列被告因詐欺案件，經檢察官提起公訴（110年度偵字第5194
號）及移送併辦（110年度偵字第10734號），被告於準備程序進
行中就被訴事實均為有罪之陳述，本院合議庭裁定由受命法官獨
任進行簡式審判程序並判決如下：
    主  文
吳煜勝幫助犯詐欺取財罪，處拘役參拾日，如易科罰金，以新臺
幣壹仟元折算壹日。
未扣案之犯罪所得新臺幣貳仟元沒收，於全部或一部不能沒收或
不宜執行沒收時，追徵其價額。
    事實及理由
一、本件犯罪事實及證據，除併辦意旨書犯罪事實欄一第5行「
    000000000號」應更正為「0000000000號」；證據部分另補
    充「被告吳煜勝於本院準備程序及審理中之自白、證人林奕
    於警詢中之證述、證人吳昶志於偵查中之證述」、「被告吳
    煜勝與不詳詐欺集團成員之對話紀錄、證人吳昶志與不詳詐
    欺集團成員之對話紀錄各1份」外，其餘均引用如附件起訴
    書及併辦意旨書之記載。
二、論罪科刑：
㈠、按刑法上之幫助犯，係指以幫助之意思，對於正犯資以助力
    ，而未參與實行犯罪之行為者而言（最高法院49年台上字第
    77號判例意旨參照）。是以如未參與實行犯罪構成要件之行
    為，且係出於幫助之意思提供助力，即屬幫助犯，而非共同
    正犯。查被告吳煜勝單純提供其所申辦之行動電話門號0000
    000000號、0000000000號供人使用之行為，並不等同於向告
    訴人侯淑珠、馬台英施以欺罔之詐術行為，所為係參與詐欺
    罪構成要件以外之行為，且亦無證據證明被告有參與詐欺取
    財犯行之構成要件行為，或與取得上開門號之人有詐欺取財
    之犯意聯絡，是被告提供行動電話門號供人使用之行為，對
    於詐欺集團之成員遂行詐欺取財犯行，資以助力。是核被告
    所為，係犯刑法第30條第1項前段、第339條第1項之幫助詐
    欺取財罪。被告以一提供上開行動電話門號之幫助行為，同
    時幫助他人向告訴人侯淑珠、馬台英詐取財物，係同種想像
    競合犯，應依刑法第55條規定，從一重處斷。又被告係基於
    幫助之意思，參與詐欺取財犯罪構成要件以外之行為，為幫
    助犯，爰依刑法第30條第2項之規定，按正犯之刑減輕之。
    至臺灣新北地方檢察署檢察官移送併辦被告幫助詐欺告訴人
    馬台英犯行部分，因與起訴書已敘及幫助詐欺取財部分有想
    像競合之裁判上一罪關係，為檢察官起訴效力之所及，本院
    自應併予審究，附此敘明。
㈡、爰審酌被告提供上開門號供他人詐欺取財使用，助長詐騙財
    產犯罪之風氣，且因被告提供行動電話門號，致使執法人員
    難以追查該詐騙集團成員之真實身分，增加告訴人等尋求救
    濟之困難，並擾亂金融交易往來秩序，危害社會正常交易安
    全，兼衡其無前科之素行（參本院卷附臺灣高等法院被告前
    案紀錄表1份）、高職肄業之智識程度（參本院卷附被告個
    人基本資料查詢結果1紙）、月薪約新臺幣（下同）2萬8千
    元、須撫養3歲之女兒、犯罪之動機、目的、手段、告訴人
    等所受之損失、交付門號之數量、所獲取之利益，及其犯後
    於偵查中否認犯行，至本院審理中始坦承犯行，且迄今未能
    與告訴人等達成和解或賠償損害等一切情狀，量處如主文所
    示之刑，並諭知易科罰金之折算標準，以資懲儆。
三、關於沒收部分：
㈠、按刑法之沒收，以剝奪人民之財產權為內容，兼具一般預防
    效果保安處分性質及剝奪不法利得之類似不當得利之衡平措
    施性，係對人民基本權所為之干預，自應受法律保留原則之
    限制。倘為共同犯罪，因共同正犯相互間利用他方之行為，
    以遂行其犯意之實現，本於責任共同原則，有關犯罪所得，
    應於其本身所處主刑之後，併為沒收之諭知；然幫助犯則僅
    對犯罪構成要件以外之行為加以助力，而無共同犯罪之意思
    ，自不適用責任共同原則，對於正犯所有因犯罪所得之物，
    無庸為沒收之宣告（最高法院86年台上字第6278號判決、89
    年度台上字第6946號判決要旨參照）。查告訴人侯淑珠、馬
    台英固因詐欺集團施以詐術致陷於錯誤而交付款項，然因被
    告本案所為係幫助犯，揆諸上開判決要旨，並不適用共犯間
    責任共同原則，是就正犯即詐欺集團之犯罪所得，自無庸對
    被告宣告沒收。
㈡、經查，被告將行動電話門號0000000000號、0000000000號之
    SIM卡以2千元之代價提供予詐欺集團成員使用，並已收取報
    酬2千元之情，業據被告於本院準備程序中供述明確（見本
    院卷附準備程序筆錄第3頁），屬被告之犯罪所得，並未扣
    案或實際合法發還告訴人等，為避免被告無端坐享犯罪所得
    ，應依刑法第38條之1第1項前段、第3項之規定宣告沒收，
    並於全部或一部不能或不宜執行沒收時，追徵其價額（追徵
    所代表之意涵亦包括沒收原物為金錢而不能或不宜沒收時，
    亦得宣告以追徵方法替代）。
據上論斷，應依刑事訴訟法第273條之1第1項、第299條第1項前
段、第310條之2、第454條第2項，判決如主文。
本案經檢察官洪三峯偵查起訴，由檢察官高智美到庭執行公訴。
中    華    民    國   110    年    10    月    7     日
                  刑事第二十三庭  法  官  傅明華
上列正本證明與原本無異。
如不服本判決，應於判決送達後20日內敘明上訴理由，向本院提
出上訴狀 (應附繕本) ，上訴於臺灣高等法院。其未敘述上訴理
由者，應於上訴期間屆滿後20日內向本院補提理由書「切勿逕送
上級法院」。
                                  書記官  黃毓琪
中    華    民    國   110    年    10    月    7     日
附本案論罪科刑法條全文：
中華民國刑法第30條
幫助他人實行犯罪行為者，為幫助犯。雖他人不知幫助之情者，
亦同。
幫助犯之處罰，得按正犯之刑減輕之。
中華民國刑法第339條
意圖為自己或第三人不法之所有，以詐術使人將本人或第三人之
物交付者，處 5 年以下有期徒刑、拘役或科或併科 50 萬元以
下罰金。
以前項方法得財產上不法之利益或使第三人得之者，亦同。
前二項之未遂犯罰之。
--------------------------------------------------------
附件一：
臺灣新北地方檢察署檢察官起訴書
                                     110年度偵字第5194號
    被      告  吳煜勝  男  32歲（民國00年0月00日生）
                        住新北市○○區○○街00號2樓
                        國民身分證統一編號：Z000000000號
上列被告因詐欺案件，業經偵查終結，認應提起公訴，茲將犯罪
事實及證據並所犯法條分敘如下：
        犯罪事實
一、吳煜勝可預見將自己所申辦之行動電話門號提供不相識之人
    使用，極易淪為詐欺集團詐欺取財之犯罪工具，竟不違背其
    本意，基於幫助詐欺取財之不確定故意，於民國109年5月18
    日，在新北市板橋區四維路之中華電信股份有限公司門市申
    辦取得0000000000號門號SIM卡後，旋以新臺幣（下同）1,0
    00元之價格，將之出售交付與真實姓名年籍不詳成年男子之
    詐欺集團成員使用，容任他人以之為詐欺取財之犯罪工具。
    嗣該不詳詐騙集團成員取得上開門號後，即意圖為自己不法
    之所有，於109年6月8日14時許，以上開門號撥打予侯淑珠
    ，佯稱為其親人，急需借款云云，使侯淑珠陷於錯誤，於同
    (8)日14時44分許，匯款10萬元至上開不詳詐騙集團成員指
    定林奕(涉犯詐欺罪嫌，業經臺灣桃園地方檢察署檢察官以1
    09年度偵字第37180號為不起訴處分)在華南商業銀行股份有
    限公司帳號000-000000000000號帳戶內，旋遭提領。嗣侯淑
    珠發覺有異，報警循線查悉上情。
二、案經侯淑珠訴由桃園市政府警察局中壢分局報告偵辦。
        證據並所犯法條
一、證據清單及待證事實：
┌──┬───────────┬─────────────┐
│編號│證據名稱              │待證事實                  │
├──┼───────────┼─────────────┤
│1   │被告吳煜勝於偵查中之供│被告固坦承上開門號為其本人│
│    │述                    │申辦，且將上開門號以1千元 │
│    │                      │代價出售與真實姓名年籍不詳│
│    │                      │之成年男子等情，惟矢口否認│
│    │                      │幫助詐欺犯行，辯稱：伊只是│
│    │                      │申辦預付卡門號提供對方作徵│
│    │                      │信用云云。                │
├──┼───────────┼─────────────┤
│2   │告訴人侯淑珠於警詢中時│告訴人遭真實姓名年籍不詳自│
│    │之指訴                │稱其親人以上開門號詐騙並匯│
│    │                      │款之事實。                │
├──┼───────────┼─────────────┤
│3   │郵政跨行匯款申請書、林│告訴人匯款至上開帳戶之事實│
│    │奕上開帳戶之開戶及交易│。                        │
│    │明細各1份             │                          │
├──┼───────────┼─────────────┤
│4   │通聯調閱查詢單、中華電│上開門號為被告本人申辦之事│
│    │信資料查詢各1份       │實。                      │
└──┴───────────┴─────────────┘
二、核被告所為，係犯刑法第30條第1項前段、同法第339條第1
    項之幫助詐欺取財罪嫌。被告以幫助之意思，參與構成要件
    以外之行為，為幫助犯，請依刑法第30條第2項規定，依正
    犯之刑減輕之。被告之犯罪所得，請依刑法第38條之1第1項
    前段、第3項規定，宣告沒收或追徵其價額。
三、依刑事訴訟法第251條第1項提起公訴。
    此  致
臺灣新北地方法院
中    華    民    國   110    年    3     月    23    日
                              檢  察  官  洪三峯
--------------------------------------------------------
附件二：
臺灣新北地方檢察署檢察官移送併辦意旨書
                                    110年度偵字第10734號
    被      告  吳煜勝  男  32歲（民國00年0月00日生）
                        住新北市○○區○○街00○0號
                        國民身分證統一編號：Z000000000號
上列被告因詐欺案件，應移送臺灣新北地方法院併案審理，茲將
犯罪事實、證據、所犯法條及併案理由分述如下：
        犯罪事實：
一、吳煜勝可預見將自己所申辦之行動電話門號提供不相識之人
    使用，極易淪為詐欺集團詐欺取財之犯罪工具，竟不違背其
    本意，基於幫助詐欺取財之不確定故意，於民國109年5月18
    日，在新北市板橋區四維路之中華電信股份有限公司門市申
    辦取得0000000000、000000000號門號SIM卡後，旋以新臺幣
    （下同）2,000元之價格，在其新北市○○區○○街00○0號
    住處樓下，將之出售交付與真實姓名年籍不詳成年男子之詐
    欺集團成員使用，容任他人以之為詐欺取財之犯罪工具。嗣
    該不詳詐騙集團成員取得上開門號後，即意圖為自己不法之
    所有，於109年6月7日早上10時30分許，冒稱為馬台英之姪
    子馬壽宏，以門號0000000000號撥打電話向馬台英謊稱：要
    借款云云，致馬台英陷於錯誤，因而於同年6月8日中午12時
    46分許，依指示匯款10萬元至上開不詳詐騙集團成員指定之
    吳昶志(涉犯詐欺罪嫌，業經臺灣桃園地方檢察署檢察官以
    109年度偵字第26681號提起公訴)在華南商業銀行帳號000-
    000000000000號帳戶內，旋遭提領一空。嗣經馬台英發覺有
    異，報警究辦，查悉上情。
二、案經馬台英訴由桃園市政府警察局桃園分局報告臺灣桃園地
    方檢察署陳請臺灣高等檢察署檢察長令轉本署偵辦。
        證據並所犯法條
一、證據：
   （一）被告吳煜勝於警詢時之供述。
   （二）告訴人馬台英於警詢時之指訴。
   （三）電話通聯調閱查詢單1份、中華電信資料查詢2份，華
         南商業銀行活期性存款憑條、吳昶志上開帳戶之客戶
         基本資料及交易明細各1份。
二、按被告以幫助詐欺取財之意思，參與詐欺取財罪之構成要件
    以外之行為，核係犯刑法第339條第1項詐欺取財罪嫌之幫助
    犯，請依同法第30條第2項規定，按正犯之刑減輕之。
三、併辦理由：被告前因提供其本人上開電話門號0000000000號
    而涉犯幫助詐欺案件，業經本署檢察官以110年度偵字第519
    4號起訴，由臺灣新北地方法院以110年度審易字第711號審
    理中，有該案起訴書、全國刑案資料查註表附卷足憑。本案
    被告所提供上開2門電話與前開案件係同一時間交付予犯罪
    集團成員，僅被害人不同，屬於一行為侵害數法益之想像競
    合犯關係，為裁判上一罪，為前開起訴案件效力所及，自應
    移請併案審理。
      此    致
臺灣新北地方法院
中    華    民    國   110    年    5     月    6     日
                              檢  察  官  洪三峯